臺灣臺南地方法院民事裁定　　　　　　　96年度財管字第96號
聲　請　人　乙○○
　　　　　　甲○
上列聲請人聲請為被繼承人丙○○選任遺產管理人事件，本院裁
定如下：
    主      文
選任財政部國有財產局台灣南區辦事處台南分處為被繼承人丙○
○之遺產管理人。
聲請程序費用新台幣壹仟元由被繼承人丙○○之遺產負擔。
    理      由
一、按繼承開始時，繼承人之有無不明，而不能依民法第1177條
    選定遺產管理人時，得由利害關係人聲請法院選任之。民法
    第1178條第2項定有明文。
二、本件聲請意旨略以：
  （一）緣被繼承人丙○○於日治時期係設籍台南廳永康上中里
        網寮庄669番地，於民國9年1月11日死亡絕戶，死後留
        有永康市○○段669地號（重測後為永二段361地號）土
        地及房舍、公廳等遺產（持分八分之二），後分割數筆
        為永康市公所徵收，其戶主相續人李況於9年1月20日絕
        戶再興，承繼房舍及公廳，嗣於63年4月2日死亡，礙於
        當時之法令，其土地之持分未辦理繼承，而被繼承人丙
        ○○姊妹（於日治未設籍前即已出嫁，致戶籍上追蹤不
        易）之後代則行蹤不明，故被繼承人丙○○之繼承人有
        無不明。
  （二）又永康市○○段669地號，係李氏家族之共有土地，聲
        請人乙○○、甲○皆持分八分之二公同共有，乃土地共
        有人之利害關係。上開土地自始皆依持分有所分管，被
        繼承人丙○○之舊房舍、公廳於李況死後由長子李天賜
        管理，李天賜於83年10月31日死亡，由長子李承易管理
        迄今，惟上開土地於85年、92年為永康市○○○○○路
        徵收些許，其分管之土地均有賴共有人等重新協商分配
        。
  （三）綜上，被繼承人丙○○之繼承人有無不明，其後代家屬
        李承易長期皆供奉牌位、祖先祭祀，管理土地及舊有房
        舍，且與其他共有人皆有互動，爰聲請指定李承易為被
        繼承人丙○○之遺產管理人等語。
三、經查，聲請人主張被繼承人丙○○於大正9年1月11日死亡絕
    戶，遺有土地數筆，其繼承人之有無不明等事實，業據其提
    出繼承系統表、戶籍謄本、戶籍登記簿謄本、土地登記簿謄
    本、土地登記第二類謄本為證，自堪信聲請人之主張為真實
    。又被繼承人丙○○之繼承人有無不明，無法準用民法第
    1177 條規定選定遺產管理人，而聲請人與被繼承人既為土
    地共有人之關係，則其以利害關係人之身分聲請選任被繼承
    人丙○○之遺產管理人，核與上開規定並無不合，應予准許
    。
四、又按公示催告期限屆滿，無繼承人承認繼承時，其遺產於清
    償債權，並交付遺贈物後，如有剩餘，歸屬國庫；又按非公
    用國有財產以財政部國有財產局為管理機關，民法第1185條
    、國有財產法第12條分別定有明文。查本件聲請人雖聲請指
    定李承易為被繼承人丙○○之遺產管理人，惟審酌李承易既
    非被繼承人丙○○之繼承人，而被繼承人丙○○所遺上開遺
    產，倘於無人承認繼承時，又將於清償債權，並交付遺贈物
    後，歸屬國庫，是為使被繼承人丙○○遺產之處置順利進行
    ，故本院認選任財政部國有財產局台灣南區辦事處台南分處
    為被繼承人丙○○之遺產管理人較為適當。
五、依非訟事件法第24條第1項、第157條，裁定如主文。
中　　華　　民　　國　　96　　年　　11　　月　　12　　日
                  家事法庭法　官　林育幟
以上為正本係照原本作成。
如對本裁定抗告須於裁定送達後10日內向本院提出抗告狀，並應
繳納抗告費新臺幣1000元。
中　　華　　民　　國　　96　　年　　11　　月　　12　　日
                          書記官　黃坤義
